【裁判字號】    96,婚,894
【裁判日期】    970225
【裁判案由】    離婚
【裁判全文】
臺灣臺中地方法院民事判決               96年度婚字第894號
原      告  甲○○
被      告  乙○○
訴訟代理人  丙○○
上列當事人間離婚事件，本院於民國九十七年二月十八日言詞辯
論終結，本院判決如下：
    主      文
准原告與被告離婚。
訴訟費用由被告負擔。
    事實及理由
一、按關於認諾效力之規定，於婚姻事件，不適用之。關於訴訟
    上自認及不爭執事實之效力之規定，在撤銷婚姻、離婚或夫
    妻同居之訴訟，於撤銷婚姻、離婚或拒絕同居之原因事實，
    不適用之，民事訴訟法第五百七十四條第一項前段、第二項
    前段分別定有明文。是被告就本件訴訟為認諾及訴訟上自認
    或不爭執事實，不生訴訟上效力，自不得本於其認諾及訴訟
    上自認或不爭執事實，為其敗訴之判決。
二、原告主張：被告為大陸地區人民，兩造於民國九十二年十二
    月二十二日在山東省荷澤市登記結婚，嗣被告隨同原告於九
    十三年三月十七日來臺，並在原告之住所共同生活。詎被告
    於九十五年八月二日因故返回大陸地區，從此未再返臺，並
    向原告表明欲為離婚，顯見被告亦無維繫兩造婚姻之意欲，
    綜上，原告對兩造婚姻不再抱有任何期待，兩造婚姻無疑已
    生重大裂痕，客觀上已達難以繼續維持或回復婚姻之希望。
    為此，爰依民法第一千零五十二條第二項提起本訴。並聲明
    ：如主文所示。
三、被告則稱：同意原告離婚之請求。
四、原告主張兩造間婚姻關係現仍存續中及被告自九十五年八月
    二日返回大陸，迄今未再入境等情，業據其提出警局處分書
    、入出國日期證明書、結婚公證書、戶籍謄本、居民身份證
    等件為證。並經本院依職權函請內政部入出國及移民署調閱
    被告入出境資料，經核屬實，亦有該署九十六年十月十一日
    移署出停堯字第09611770410號函暨所附相關資料十九紙在
    卷可稽。此外，被告亦書立委任書狀委任訴訟代理人向本院
    陳明離婚之意欲，亦有委任書一紙附卷，綜上所述，堪認原
    告之主張為真實。
五、按夫妻之一方為臺灣地區之人民，一方為大陸地區之人民者
    ，其結婚或離婚之效力或判決離婚之事由，依臺灣地區之法
    律，臺灣地區與大陸地區人民關係條例第五十三條、第五十
    二條第二項定有明文。經查，本件原告為臺灣地區人民，被
    告為大陸地區人民，故本件離婚事由及婚姻效力之準據法應
    適用臺灣地區法律，合先敘明。次按民法第一千零五十二條
    第二項規定：有前項以外之重大事由，難以維持婚姻者，夫
    妻之一方得請求離婚，但其事由應由夫妻之一方負責者，僅
    他方得請求離婚。立法意旨在符合現代多元化社會之需要，
    使裁判離婚之事由較富彈性，當婚姻破裂時，夫妻已無共同
    生活之實質時，即得請求離婚。又婚姻如有難以維持之重大
    事由，於夫妻雙方均須負責時，應比較雙方之有責程度，僅
    責任較輕之一方，得向責任較重之他方請求離婚，如雙方之
    有責程度相同，則雙方均得請求離婚，以符公平（最高法院
    90年度台上字第1639號判決意旨參照）。本件被告來臺後，
    於九十五年八月二日離家返回大陸地區，從此未再與原告共
    同生活，已如前述，兩造經長久分離，彼此猶如獨立之個體
    ，形同陌路，依一般人之生活經驗，任何處於原告之現狀，
    均難期忍受。另徵之被告亦同意離婚，足徵兩造婚姻之情愛
    基礎已喪失，若仍強求維持婚姻之名，而無婚姻之實，不僅
    無法改善現況，反而徒增兩造於矛盾中歲月虛度。是兩造婚
    姻已生破綻而無回復之希望，且可歸責於被告。從而，原告
    依民法第一千零五十二條第二項請求判決離婚，洵屬正當，
    應予准許。
六、訴訟費用負擔之依據：民事訴訟法第七十八條。
中    華    民    國    97    年    2     月    25    日
                  家事法庭      法  官  王靜秋
以上正本係照原本作成
如對本判決上訴，須於判決送達後20日內向本院提出上訴書狀（
須附繕本）。
中    華    民    國    97    年    2     月    25    日
                                書記官


司法院資訊處製作；財團法人民間司法改革基金會備份。
